臺灣彰化地方法院民事判決　九十三年度訴字第五二三號
　　原　　　告　甲 ○ ○
　　訴訟代理人　陳 忠 雨　律師
　　被　　　告　乙 ○ ○
當事人間請求分割共有物事件，本院於民國九十三年十一月十日言詞辯論終結，判決
如下：
    主      文
兩造共有坐落彰化縣二林鎮○○○段塗子崙小段二一七－一七五地號、面積二、○六
九平方公尺土地，應分割為如附圖即彰化縣二林地政事務所民國九十三年十月十九日
土地複丈成果土所示：編號Ａ部分面積一、八五五平方公尺原告取得；編號Ｂ部分面
積二一四平方公尺由被告取得。
訴訟費用由被告負擔二○六九分之二一四，餘由原告負擔。
    事實及理由
一、原告起訴主張：坐落彰化縣二林鎮○○○段塗子崙小段二一七－一七五地號、地
    目旱、面積二、○六九平方公尺之土地，為兩造共有，應有部分原告為二○六九
    分之一八五五，被告為二○六九分之二一四，查該筆土地兩造間並無不分割期限
    之約定，亦無依物之使用目的不能分割之情形，惟無法協議為分割等情，為此訴
    請裁判分割。
二、被告則以：伊同意分割，惟應按目前兩造占用之現況為分割，伊占用超過應有部
    分比例之面積，願向原告購買，原告在向其前手買受系爭共有土地時，賣方亦有
    告知只賣他現在原告占用之部分而已，不包括伊占用之部分等語，資為抗辯。
三、原告主張之前揭事實，有所提土地登記謄本、地籍圖謄本在卷為證，並為被告所
    自認或不爭執，自堪信為真實。原告請求判決分割，即屬正當，應予准許。在分
    割方法方面，原告主張按如附圖即彰化縣二林地政事務所九十三年十月十九日土
    地複丈成果圖所示之方案為分割，陳明不願意減少分配，被告則認為應按兩造分
    別占用之現況為分割，增加分配部分願意向原告購買。經查，系爭土地之使用分
    區為特定農業區農牧用地，地形呈東西狹長狀，四周不直接臨路，東北側隔同段
    二一七－一五號國有土地（農牧用地，現為溝渠）與產業道路相鄰，除西側部分
    之土地由被告所有之建物及圍牆占用外，其餘由原告耕作使用，業經本院會同彰
    化縣二林地政事務所派員勘測屬實，分別製有勘驗筆錄及如附圖即九十三年八月
    二十四日之土地複丈成果圖可稽，並有原告所提二一七－一五地號土地登記謄本
    在卷可參。被告占用之部分，係供作建物及圍牆基地使用，有違農地農用之原則
    ，且顯然超過其應有部分比例之面積，如予全數保留，原告分得之位置，僅極狹
    長之部分與二一七－一五地號國有土地相鄰，如欲利用該國有土地與產業道路相
    通，勢將有所不便。況被告占用之部分，其西北側或為圍牆及庭院空地，或為鐵
    架造建物，如予拆除，亦不影響其餘主要建物之使用，即無予以保留之必要。另
    原告向其前手買受者為系爭共有土地所有權之應有部分，而非該土地之特定部分
    ，其前手將所占用特定部分之占有移轉與原告，乃在履行民法第三百四十八條所
    定交付其物於買受人之義務，原告因買賣而取得系爭土地之應有部分，成為土地
    之共有人，其權利係及於共有土地之全部，並非僅限於前手所移轉占有之特定部
    分。至各共有人分管占用之現況，僅係法院於裁判時之參考因素，並無拘束法院
    定分割方法之效力。故被告辯稱原告向其前手購買系爭土地時，前手有表明僅出
    賣目前原告所占用之區域，不包括被告前開占用部分云云，縱使實在，因雙方係
    成立應有部分之買賣，而非成立共有物特定部分之買賣，自不足執為有利於被告
    之認定。本院審酌上情暨系爭土地之性質、使用情形、經濟效用、兩造之意願及
    利益之均衡等情，認為按原告主張之方法為分割，即附圖（彰化縣二林地政事務
    所九十三年十月十九日土地複丈成果圖編號Ａ部分由原告取得，編號Ｂ部分由被
    告告取得，堪稱允當，爰為判決分割如主文第一項所示。
據上論結，本件原告之訴為有理由，依民事訴訟法第七十八條、第八十條之一，判決
如主文。
中　　　華　　　民　　　國　　九十三 　 年　　 十一　　 月　　二十九　　日
                                    民事第二庭
                                        法　　　官　陳 瑞 水
右為正本係照原本作成。
如對本判決上訴須於判決送達後二十日內向本院提出上訴狀。
中　　　華　　　民　　　國　　九十三 　 年　　 十一　　 月　　 三十 　　日
                                        法院書記官　楊 筱 惠
